臺灣彰化地方法院刑事判決　　　　　　　　　　　　　九十一年度訴字第五四一號
　　公　訴　人　臺灣彰化地方法院檢察署檢察官
　　被　　　告　丙○○
右列被告因偽造文書等案件，經檢察官提起公訴（九十一年度偵字第三九號），本
院判決如左：
    主  文
丙○○連續行使偽造私文書，足以生損害於他人，累犯，處有期徒刑壹年。
偽造簽帳單之第一聯（持卡人存根聯）及第二聯、第三聯上偽造之「甲○○」署押計
陸枚，均沒收。
    事  實
一、丙○○前因違反肅清煙毒條例案件，經本院判處有期徒刑三年六月確定，於民國
    九十年三月三十一日縮刑期滿執行完畢。竟不知悔改，仍意圖為自己不法之所有
    ，於民國九十一年一月十日上午十二時許，見其鄰居彰化縣北斗鎮○○里○○路
    八之九號二樓甲○○住處頂樓未上鎖，而徒手侵入該址（侵入住宅部分未據告訴
    ），並在二樓房間梳妝台上竊取甲○○所有金融卡三張（分別為彰化銀行、合作
    金庫、第一銀行所發卡）及信用卡一張（富邦銀行萬士達信用卡）等物。丙○○
    得手後，復基於得財產上不法利益犯意，於同日下午二時四十五分許，持所竊得
    甲○○上開富邦銀行萬士達信用卡（卡號為000000000000000號
    ），至彰化縣溪州鄉○○路○段二七○號「金柔舫美容名店」為指壓按摩之消費
    ，並基於行使偽造文書之概括犯意，於結帳時以該富邦銀行萬士達信用卡持交結
    帳人員戊○○，佯為真正持卡人簽帳消費，並接續在戊○○繕打交付一式三聯簽
    帳單第一聯持卡人簽名欄上偽簽「甲○○」之署名乙枚（同時複寫「甲○○」署
    名各乙枚於第二、三聯），以為「持卡人同意依照信用卡使用約定，一經使用或
    訂購物品均應按所示全部金額，付款予發卡銀行」用意證明，並交還戊○○而行
    使該簽帳單簽帳購物，使戊○○陷於錯誤，而完成指壓按摩，丙○○因此獲得新
    台幣（下同）二千六百二十五元之不法利益，發卡銀行亦誤認丙○○即為信用卡
    持卡人而代為墊付簽帳款，足以生損害於真正持卡人甲○○、金柔舫美容名店及
    發卡銀行。又基於意圖為自己不法所有之概括犯意，於同日下午一時三十分許，
    持前開甲○○之富邦銀行萬士達信用卡，至彰化縣北斗鎮○○里○○路九十二號
    「摩登男仕精品店」消費購物，並於結帳時以該富邦銀行萬士達信用卡持交該店
    負責人丁○○，佯為真正持卡人簽帳消費，丁○○因店內無刷卡設備，而持至林
    佑芳經營之「全國茶具行」代為刷卡，丙○○即接續在一式三聯簽帳單第一聯持
    卡人簽名欄上偽簽「甲○○」之署名乙枚（同時複寫「甲○○」署名各乙枚於第
    二、三聯），以為「持卡人同意依照信用卡使用約定，一經使用或訂購物品均應
    按所示全部金額，付款予發卡銀行」用意證明，並交還丁○○而行使該簽帳單簽
    帳購物，使丁○○陷於錯誤，而將黑色外套一件、白色休閒鞋一雙及黑色襯衫一
    件（價值共計六千元）交付丙○○，發卡銀行亦誤認丙○○即為信用卡持卡人而
    代為墊付簽帳款，足以生損害於真正持卡人甲○○、摩登男仕精品店及發卡銀行
    。嗣於同日下午五時三十分許，丙○○仍承前揭犯意，至彰化縣北斗鎮○○里○○路二六七號「台灣大哥大北斗分店」，選購摩托羅拉手機機型Ｖ60一支（價值
    一萬八千八百元），並以相同方式持前開富邦銀行萬士達信用卡簽帳消費，經該
    店員工乙○○查詢結果，得知丙○○非持卡人，乃向店外員警報案，為警當場在
    丙○○身上扣得甲○○所有之名片夾一個（內有金融卡三張：彰化銀行、合作金
    庫、第一銀行所發卡）及該富邦銀行萬士達信用卡一張，而未能詐得所購物品。
二、案經彰化縣警察局北斗分局報告臺灣彰化地方法院檢察署檢察官偵查起訴。
    理  由
一、右揭事實，業據被告丙○○於警訊、偵查及本院調查、審理時坦承不諱，核與被
    害人甲○○、丁○○、戊○○及乙○○於警訊中指述情節相符，並經證人林佑芳
    於警訊中證述屬實，復有贓物認領保管單二件、信用卡簽帳單商店存根聯影本一
    件附卷可稽，及信用卡簽帳單持卡人存根聯二張（其中一張尚未偽簽署名）扣案
    足資佐證，足徵被告自白與事實相符，應堪採信。本件事證明確，被告犯行堪以
    認定。
二、按信用卡簽帳單具有持卡人與特約商店之交易契約書之性質，並具有持卡人經由
    收單銀行請求發卡銀行撥款之請求書或指示文件之性質，持卡人向特約商店消費
    後簽名於一式三聯之簽帳單上，再由特約商店交付其中第一聯持卡人存根聯予持
    卡人收執，該第一聯由持卡人簽名係指持卡人同意依據信用卡持卡人合約條件，
    一經使用或訂購物品，均應按簽帳單之全部金額，付款予發卡銀行，持卡人於該
    簽帳單簽名之用意，係對所簽之金額負責之意，該簽帳單之性質為私文書。核被
    告丙○○竊取被害人甲○○之金融卡、信用卡行為，係犯刑法第三百二十條第一
    項竊盜罪；其持甲○○之信用卡簽帳購物，而偽造簽帳單持以行使，向商店詐取
    不法利益既遂及詐取財物既遂、未遂之行為，則係犯刑法第二百十六條、第二百
    十條行使偽造私文書罪及同法第三百三十九條第二項詐欺得利既遂罪及同條第三
    項、第一項之詐欺取財既、未遂罪。被告偽造被害人甲○○署押之行為，應為偽
    造簽帳單之部分行為，又偽造簽帳單並持以行使，偽造私文書之低度行為應為行
    使偽造私文書之高度行為所吸收，均不另論罪。至其所犯前開竊盜罪、行使偽造
    私文書罪與詐欺取財或詐欺得利罪間，具有方法結果之牽連關係，應從一重按行
    使偽造私文書罪處斷。又被告丙○○行使偽造私文書先後多次犯行，時間緊接，
    所犯構成要件亦復相同，顯係基於概括之犯意反覆為之，為連續犯，應依法論以
    一罪，並加重其刑。末查被告丙○○前因違反肅清煙毒條例案件，經本院判處有
    期徒刑三年六月確定，於九十年三月三十一日縮刑期滿執行完畢之事實，有臺灣
    高等法院被告全國前案紀錄表及在監在押紀錄表附卷可憑，其於受有期徒刑之執
    行完畢後，五年以內再犯本件有期徒刑以上之罪，應依刑法第四十七條累犯之規
    定，遞予加重其刑。爰審酌被告之素行、犯罪之動機、方法、手段，及其竊盜、
    冒名盜用他人信用卡詐欺消費之金額、次數，復參酌信用卡乃現代社會普遍而重
    要之交易工具，並有促進經濟、市場之功效，其運作之良窳則端賴社會之信任，
    被告冒名盜用他人之信用卡，已相當程度造成此項信任之破壞，嚴重妨礙金融交
    易秩序，自不宜輕縱，暨其犯罪後坦承犯行之態度等一切情狀，量處如主文所示
    之刑，以示懲儆。至被告先後冒名完成簽帳二次，均在一式三聯之簽帳單第一聯
    上偽簽「甲○○」之署名，並同時複寫於第二、三聯，是其偽造之「甲○○」署
    名合計為六枚（含複寫四枚）均應依刑法第二百十九條規定宣告沒收。
三、另公訴人雖認被告丙○○於九十一年一月十日上午十二時許在彰化縣北斗鎮○○
    里○○路八之九號二樓甲○○住處內，所竊之物除上揭之金融卡三張、信用卡一
    張外，尚有二林農會金融卡一張及信用卡四張（富邦銀行信用卡ＶＩＳＡ卡、美
    國運通信用卡、台新銀行玫瑰運通卡及中國信託ＪＣＢ卡）既遂，而認被告就此
    另涉有竊盜罪嫌等語，惟此部分犯行，業據被告丙○○所否認，且被害人甲○○
    於偵查中亦表示無法確認前揭物品是在同日為被告所竊等語（偵查卷第四七頁背
    面），卷內又無相關資料足以佐證，且本院復查無其他積極證據可資認定被告丙○○涉犯此部分竊盜犯行，尚難認被告丙○○有此部分犯行，因公訴人認係前揭
    有罪犯行之部分事實，爰不另為無罪諭知，附此敘明。
據上論斷，應依刑事訴訟法第二百九十九條第一項前段，刑法第五十六條、第三百二
十條第一項、第二百十六條、第二百十條、第三百三十九條、第五十五條、第四十七
條、第二百十九條，罰金罰鍰提高標準條例第一條前段，判決如主文。
本案經檢察官鮑慧忠到庭執行職務。
中    華    民    國    九十一    年      八      月      十  四        日
                              臺灣彰化地方法院刑事第二庭
                                  審判長法官  林  欽  章
                                  法      官  謝  仁  棠
                                  法      官  郭  麗  萍
右正本證明與原本無異。
如不服本判決，應於判決送達後十日內向本院提出上訴狀( 須附繕本 )。
告訴人或被害人對於判決如有不服具備理由請求檢察官上訴者，其上訴期間之計算係
以檢察官收受判決正本之日期為準。
                                  法院書記官  施  嘉  玫
中    華    民    國    九十一    年      八      月      十  九        日
刑法第三百二十條第一項：
意圖為自己或第三人不法之所有，而竊取他人之動產者，為竊盜罪，處五年以下有期
徒刑、拘役或五百元以下罰金。
刑法第二百十六條
行使第二百十條至第二百十五條之文書者，依偽造、變造文書或登載不實事項或使登
載不實事項之規定處斷。
刑法第二百十條
偽造、變造私文書，足以生損害於公眾或他人者，處五年以下有期徒刑。
刑法第三百三十九條
意圖為自己或第三人不法之所有，以詐術使人將本人或第三人之物交付者，處五年以
下有期徒刑、拘役或科或併科一千元以下罰金。
以前項方法得財產上不法之利益或使第三人得之者亦同。
前二項之未遂犯罰之。
